【裁判字號】    90,上訴,1566
【裁判日期】    900710
【裁判案由】    妨害自由等
【裁判全文】
臺灣高等法院刑事判決                            九十年度上訴字第一五六六號
    上  訴  人  臺灣臺北地方法院檢察署檢察官
    上  訴  人
    即  被  告  丙○○
右上訴人因妨害自由等案件，不服臺灣臺北地方法院八十九年度訴字第一三二六號，
中華民國九十年二月二十六日第一審判決（起訴案號：臺灣臺北地方法院檢察署八十
九年度偵字第八九六七、一七二四六號）提起上訴，本院判決如左：
    主  文
上訴駁回。
丙○○緩刑肆年。
    事  實
一、丙○○係位於台北市○○區○○路二段九十六巷七號一樓「不打烊超商」之負責
    人，因懷疑原任職該店之店員丁○○、乙○○二人有竊取店內財物之行為，竟夥
    同姓名年籍不詳綽號「陳哥」之成年男子共同基於妨害自由及傷害之概括犯意，
    於民國八十九年四月七日（起訴書誤載為三月七日）下午五時三十分許，先由丙○○聯繫丁○○至「不打烊超商」之辦公室內逼問收銀機內財物失竊之事，逼問
    過程中，丁○○稍一否認有竊取財物犯行或所招認竊取之金額未感滿意，丙○○
    與綽號「陳哥」之人，即共同對丁○○拳打腳踢，丙○○為壯聲勢，並邀來甲○○（綽號「偉哥」，原審另結）、余秋林（原審另結）及綽號「阿淮」、「阿國
    」等姓名不詳之成年男子前來助陣，經丙○○告以丁○○偷錢之事，渠等乃基於
    上開犯意聯絡，在不打烊超商辦公室及地下室內，共同毆打丁○○並限制其行動
    自由。其中一人更持丙○○所有之拖把木柄一支（未扣案）毆打丁○○身體，丁○○不堪丙○○等人不斷毆打之下，無奈祇得承認偷錢，直至渠等滿意丁○○被
    迫承認之偷錢數額後，乃被迫交付所有身上之純銀戒子三只、行動電話手機電池
    一個予余秋林，並在丙○○提供之空白本票上簽立面額十五萬元本票一紙交予丙○○收執，同意於八十九年四月八日下午交付三萬元，由丙○○等人在丙○○所
    有之錄音帶錄下丁○○招認偷竊財物之錄音，作為雙方私了之條件後，丙○○等
    人始告罷手，致丁○○因之受有左胸腹鈍挫傷、頭部外傷、左肘挫傷等傷害。其
    後，丁○○在丙○○等人脅迫下，電邀「不打烊超商」之員工乙○○、詹朝富、
    呂家輝等人前來該店，嗣乙○○於翌（八）日零時三十分許到達後，丙○○與余
    秋林、甲○○等人隨即逼問乙○○有無偷錢，乙○○一有否認之舉，丙○○等人
    即將乙○○帶至地下室，或徒手或以上開未扣案之拖把木柄毆打乙○○，直至其
    承認偷錢為止，致令乙○○受有左肘擦傷（約一公分×一公分）、右肩皮下瘀血
    （約六公分×六公分）、左顳部頭皮下血腫（約三公分×三公分）、右顳部頭皮
    下血腫（約一公分×一公分）、前額皮下瘀血（約一公分×二公分）、左眼眶周
    圍皮下瘀血（約二公分×二公分）、右耳皮下瘀血（約二公分×二公分）、左耳
    皮下瘀血（約一公分×二公分）、上嘴唇擦傷（約○‧五公分×○‧五公分）及
    後頂部頭皮紅腫等傷害。其間，丙○○與甲○○、余秋林等人並脅迫乙○○錄音
    承認有偷錢行為，書寫自白書及在丙○○提供之空白本票上完成面額新台幣（下
    同）十萬元本票之簽發，同意交付三萬元作為賠償，且由綽號「阿國」之人開車
    將乙○○押往位於臺北市○○路○段上之臺灣土地銀行自動提款機由乙○○提領
    九千元，迫使乙○○連同身上所有一千元共一萬元之現金交予「阿國」，再押回
    該店，並繼續共同看管丁○○、乙○○二人不許其自由離去，直至八十九年四月
    八日凌晨三時許，丁○○、乙○○二人同意還款，始得脫身，而剝奪丁○○、乙○○二人之行動自由。
二、案經丁○○、乙○○訴由台北市政府警察局萬華分局報請臺灣臺北地方法院檢察
    署檢察官偵查起訴。
    理  由
一、訊據被告丙○○矢口否認右揭犯行，辯稱：當時伊僅拍丁○○肩膀而已，毆打丁○○、乙○○二人之人，並非伊所邀來，案發當時伊曾離開一陣子，不知現場發
    生何事云云。
二、然查：右揭被告丙○○與甲○○、余秋林（均另行審理）及綽號「陳哥」、「阿
    淮」等人共同毆打、剝奪告訴人丁○○、乙○○之行動自由，並以強暴、脅迫之
    手段強令渠等錄音、書立自白書及填具本票之事實，業據告訴人丁○○、乙○○
    二人分別於警訊、偵查中指訴及乙○○於原審指訴綦詳，核與目擊證人詹朝富、
    呂家輝、粘明倫分別於偵查中及原審證述情節相符，並有被害人丁○○、乙○○
    被毆傷之診斷證明書，及乙○○被押往提款九千元之活期儲蓄存款存摺明細表影
    本附卷可稽。而共犯甲○○（即綽號偉哥）亦到本院證稱：當時是余秋林叫伊去
    的，丙○○叫伊打他幾下而已，丙○○也有打他等語（見本院九十年六月十一日
    訊問筆錄）；證人粘明倫於原審證稱：後來是丙○○叫我去買本票等語（見原審
  卷第三十八頁筆錄），顯見被告所辯係推諉卸責之詞，不足採信。次查，告訴人
    丁○○、乙○○與同案被告甲○○、余秋林及綽號「陳哥」、「阿淮」之人均互
    不相識，彼此自無素怨、糾紛，加以渠等毆打告訴人復係出於逼問竊取不打烊超
    商內財物之事，顯係受被告之邀而來，被告就渠等傷害及妨害自由一節，與甲○○、余秋林等人間，有犯意聯絡及行為分擔至明，是被告所辯係推諉卸責之詞，
    不足採信，本件事證明確，被告犯行堪以認定，應予依法論科。
三、核被告丙○○所為係犯刑法第二百七十七條第一項傷害、第三百零二條第一項妨
    害自由罪。按刑法第三百零二條之妨害自由罪，係妨害他人自由之概括規定，故
    行為人具有一定之目的，以非法方法剝奪人之行動自由者，如以使人行無義務之
    事，或妨害人行使權利為目的，而其強暴、脅迫復已達於剝奪人之行動自由之程
    度，即祇成立本罪，不應再依同法第三百零四條論處。蓋以此部分使人行無義務
    之事，或妨害人行使權利之低度行為，應為剝奪人之行動自由之高度行為所吸收
    ，不能以其目的係在使人行無義務之事或妨害人行使權利，認為係觸犯刑法第三
    百零二條第一項及第三百零四條二罪，而依同法第五十五條從一重處斷（最高法
    院二十九年上字第二三五九號判例參照）。查本件被告以強暴、脅迫之方式剝奪
    告訴人行動自由，其目的無非在迫令告訴人行簽發本票、書立自白書等無義務之
    事，告訴人復因身體、精神遭受威脅，不敢為離去之意思決定，而同意被告所提
    之私了條件，自應僅論以妨害自由罪。公訴人認被告所為另犯刑法第三百零四條
    強制罪，容有未洽。另按刑法第二十八條所謂之共同正犯者，指二人以上，以共
    同犯罪之意思，而共同實施犯罪之行為。故共同實施犯罪行為之人，在合同意思
    之範圍內不論係同時實施犯罪行為，或各自分擔犯罪行為之一部，均係相互利用
    他人之行為，以達其犯罪之目的，即應對於全部所發生之結果，共同負其刑責（
    最高法院八十二年度台上字第五九二五號裁判意旨參照）。被告丙○○與甲○○
    、余秋林及姓名年籍資料不詳綽號「陳哥」、「阿淮」等成年男子間，就上開犯
    行既有犯意聯絡與行為分擔，自應論以共同正犯。被告先後對於丁○○、乙○○
    加諸上開傷害、剝奪行動自由之犯行，其時間緊接、地點同一、手段相同，顯係
    基於概括犯意反覆為之，應依連續犯規定，論以一罪，並加重其刑。被告所犯妨
    害自由罪與傷害罪間，有方法結果之牽連關係，應從一較重之妨害自由罪處斷。
四、原審適用刑法第二十八條、第五十六條、第二百七十七條第一項、第三百零二條
    第一項、第五十五條、罰金罰鍰提高標準條例第一條前段規定，並審酌被告不循
    合法途徑解決糾紛，竟夥同甲○○等人以不法手段逼迫傷害被害人，犯後又多方
    矯飾卸責、毫無悔悟之心，及其犯罪動機、目的、智識程度等一切情狀，量處有
    期徒刑十月，以示懲儆。又敘明告訴人丁○○、乙○○所簽發面額十五萬元、十
    萬元之本票二紙、自白書一份、錄音帶一卷及拖把木柄一支，為被告所有供犯罪
    所用或因犯罪所得之物，已據告訴人指訴在卷，雖未扣案，然並無證據證明業已
    滅失，併依刑法第三十八條第一項第二款規定沒收，經核原判決認事用法，尚無
    不合，量刑亦稱允當，被告上訴意旨，仍執前詞否認犯罪，檢察官依告訴人所請
    上訴意旨，指摘原判決量刑過輕，其上訴均無理由，應予駁回。
五、又查被告未曾受有期徒刑以上刑之宣告，有本院被告全國前案紀錄表可按，其於
    本院審理期間，頗表悔意，並與被害人乙○○達成和解，賠償被害人六萬元，有
    台北縣板橋市調解委員會調解筆錄在卷可憑，被告經此次科刑之宣告後，應知所
    警惕，無再犯之虞，本院認其所受刑之宣告，以暫不執行為適當，爰併宣告緩行
    四年，以策自新。
據上論斷，應依刑事訴訟法第三百六十八條，刑法第七十四條第一款，判決如主文。
本案經檢察官李進誠到庭執行職務。
中      華      民      國      九十      年      七      月      十    日
                              臺灣高等法院刑事第十三庭
                                  審判長法  官  蔡    燉
                                        法  官  黃  聰  明
                                        法  官  李  春  地
右正本證明與原本無異。
如不服本判決應於收受送達後十日內向本院提出上訴書狀，其未敘述上訴之理由者並
得於提起上訴後十日內向本院補提理由書（均須按他造當事人之人數附繕本）。
                                        書記官  王  忠  良
中    華    民    國     九十     年        七      月      二十七      日
附錄本判決論罪科刑法條：
刑法第二百七十七條第一項
傷害人之身體或健康者，處三年以下有期徒刑、拘役或一千元以下罰金。
刑法第三百零二條第一項
私行拘禁或以其他非法方法，剝奪人之行動自由者，處五年以下有期徒刑、拘役或三
百元以下罰金。


司法院資訊處製作；財團法人民間司法改革基金會備份。
